臺灣高等法院民事裁定
110年度抗字第690號
抗  告  人  王憶修  

            王憶賢  
上列抗告人因與相對人廖麗霜等人間損害賠償事件聲請法官迴避
，對於中華民國110年4月29日臺灣臺北地方法院110年度聲字第1
42號所為裁定提起抗告，本院裁定如下：
    主  文
抗告駁回。
抗告訴訟費用由抗告人負擔。
    理  由
一、按「遇有下列各款情形，當事人得聲請法官迴避：一、法官
    有前條所定之情形而不自行迴避者。二、法官有前條所定以
    外之情形，足認其執行職務有偏頗之虞者。」民事訴訟法第
    33條第1項第1、2款分別定有明文。次按民事訴訟法第33條
    第1項第2款規定法官有應自行迴避而不自行迴避以外之情形
　　，足認其執行職務有偏頗之虞，據而聲請法官迴避者，應以
    法官對於訴訟標的有特別利害關係，或與當事人之一造有密
    切之交誼或嫌怨，或基於其他情形客觀上足疑其為不公平之
    審判者為其原因事實，若僅憑當事人之主觀臆測，或不滿意
    法官進行訴訟遲緩，或認法官指揮訴訟欠當，則不得謂其有
    偏頗之虞（最高法院69年台抗字第457號裁判先例意旨同此
    見解）。是所謂足認法官執行職務有偏頗之虞之情形，係指
    法官於訴訟之結果有利害關係或於當事人有親交嫌怨等客觀
    事實，足使人疑其為不公平之審判者而言。若法官僅於訴訟
    程序之指揮或容納當事人調查證據之聲請或其他類此情形，
    尚不能認為其有聲請迴避之原因（最高法院79年度台抗字第
    275號民事裁定意旨同此見解）。
二、抗告人聲請及抗告意旨略以：伊為河畔皇家大樓之區分所有
    權人，對相對人廖麗霜、蔣寶華、許金田、王郁雲、陳棟樑
　　、徐健瑋、藍德聰等人提起損害賠償等訴訟，由臺灣臺北地
    方法院以109年度訴字第8161號請求損害賠償等事件（下稱
    系爭訴訟）審理中。系爭訴訟之承審法官於民國（下同）11
　　0年2月22日開庭時，不依職權調查證據，以伊口述各相對人
    侵占之金額總計，當庭要求伊縮減訴訟標的金額，並恫嚇伊
    一週內不補繳裁判費新臺幣（下同）37,620元即駁回訴訟，
    伊如數繳納後，承審法官竟於110年3月4日裁定命伊須提出
    河畔皇家大樓管理委員會有授與訴訟實施權之證明文件，否
    則駁回本件訴訟。惟伊為河畔皇家大樓區分所有權人，就系
    爭訴訟具有利害關係，本得依法對相對人提起訴訟，承審法
    官未依規定先確認伊是否為訴訟當事人後，再行命伊繳納裁
    判費用，而刻意待伊繳納2次裁判費之後，才指伊不具備訴
　　訟資格欲駁回系爭訴訟，讓伊繳交冤枉錢，且於歷次訴訟程
    序中，承審法官不僅推託執行調查證據之義務，且違反民事
    訴訟法當事人發問權規定，其執行職務顯有偏頗相對人之虞
　　，伊依法聲請迴避，遭原裁定駁回。然系爭訴訟承審法官應
    符合迴避事由，原裁定確有違誤。爰依法提起抗告，請求廢
    棄原裁定，命系爭訴訟承審法官迴避系爭訴訟等語。
三、經查：
  ㈠抗告人主張系爭訴訟承審法官於110年2月22日開庭時，未依
    職權調查證據，當庭要求伊縮減訴訟標的金額後，核定裁判
    費為37,620元，並限期命伊繳納，伊繳納後，承審法官卻又
    於110年3月4日裁定命伊須提出授與訴訟實施權之證明文件
　　，否則駁回系爭訴訟，有濫收裁判費之虞，足認其執行職務
    有所偏頗云云。查：
　⒈按民事訴訟法第244條第1項規定：「起訴，應以訴狀表明下
    列各款事項，提出於法院為之：⒈當事人及法定代理人；⒉訴
    訟標的及其原因事實；⒊應受判決事項之聲明。」，前開規
    定所稱之「應受判決事項之聲明」，乃請求判決之結論，亦
    即係請求法院應為如何判決之聲明，如當事人獲勝訴之判決
    ，該聲明即成為判決之主文，並為將來據以強制執行之依據
    及範圍。次按民事訴訟法第199條第2項規定，審判長應向當
    事人發問或曉諭，令其陳述事實、聲明證據，或為其他必要
    之聲明及陳述，其所聲明及陳述有不明瞭或不完足者，應令
    其敘明或補充之云云，此為審判長 (或獨任法官) 因定訴訟
    關係之闡明權，同時並為其義務（最高法院43年台上字第12
    號民事判決先例意旨同此見解）。是以，原告提起給付之訴
    ，依上揭起訴必備程式之規定，所表明訴之聲明（給付內容
    及範圍）與法院所為之判決主文，均必須明確一定、具體合
    法、適於強制執行。如其聲明有不明瞭或不完足者，審判長
    應行使闡明權，令其補充之，此為審判長因定訴訟關係之闡
    明權，同時為其義務（最高法院98年度台上字第599號民事
    判決意旨同此見解）。查，本件抗告人於原法院起訴時，僅
    於訴之聲明中記載相對人等應就任職內侵害公共基金負損害
    賠償責任，並未依前開規定載明應受判決事項之聲明，亦未
    表明訴訟標的，致無從特定訴訟標的金額。則承審法官依其
    指揮訴訟之職權，先就系爭訴訟行調查程序，行使闡明權
　　，以確認抗告人請求給付之對象，所應賠償之金額及範圍，
    乃係就聲請人之聲明或陳述不完足之處，令其補充及說明，
    並於抗告人補正聲明為：「請求被告廖麗霜應給付河畔皇家
    大樓管理委員會一百五十萬元，請求被告蔣寶華、許金田、
    王郁雲、陳棟樑、許健瑋各給付河畔皇家大樓管理委員五十
    萬元，請求被告藍德聰應給付河畔皇家大樓管理委員會一百
    萬元」後，裁定命抗告人補繳不足裁判費，核與法無違，難
    認有抗告人所指之執行職務有偏頗之情。
　⒉再按民事訴訟法第249條第1項第6款、第2項第1款分別規定
　　：「原告之訴，有起訴不合程式或不備其他要件之情形者，
    法院應以裁定駁回之。但其情形可以補正者，審判長應定期
    間先命補正；原告之訴，有當事人不適格或欠缺權利保護必
    要之情形者，法院得不經言詞辯論，逕以判決駁回之。但其
    情形可以補正者，審判長應定期間先命補正」。準此，原告
    起訴不合程式或不備要件時，如屬得補正之情形，法院均應
    踐行補正程序，並無先後之分，亦不得僅因原告補正其一即
    認其起訴合法。查，抗告人於起訴時僅繳納部分裁判費，經
    承審法官於110年2月22日當庭行使闡明權，確認抗告人訴之
    聲明後，即限期命聲請人補繳未繳足之數額，於法並無不合
　　，已如前述。且依抗告人之前揭補正聲明及陳述，係主張相
    對人等人分別擔任「河畔皇家大樓」管理委員會主任委員期
    間，所保管之公共基金遭侵占而短少，故請求相對人等賠償
    「河畔皇家大樓管理委員會」短少之公共基金，而非請求賠
    償抗告人本人。而依抗告人所提出日期為109年12月24日之
    「河畔皇家大樓」第22屆管理委員會第1次管理委員會臨時
    會議（見本院卷第47頁）所載，抗告人2人均非「河畔皇家
    大樓管理委員會」之主任委員。則抗告人2人既非「河畔皇
    家大樓管理委員會」之主任委員而無代表「河畔皇家大樓管
    理委員會」提起系爭訴訟之權限，承審法官限期命抗告人補
    正當事人適格即具備訴訟實施權之相關證據，屬指揮訴訟及
    闡明權之正當行使，亦合乎前揭民事訴訟法規定，難認承審
    法官有何違法或執行職務不公平之情事。是聲請人此部分所
    指，礙無可採。
  ㈡抗告人另稱承審法官未就相對人實際侵害金額進行調查，顯 
    有偏袒相對人之情云云。然訴訟成立要件如有欠缺，法院本
    無從開啟實體審理程序，而系爭訴訟有未繳足裁判費、當事
    人適格不明之情形，已如前述，則於抗告人補正該等訴訟要
    件前，承審法官尚無從進行實體審理並為證據之調查。是抗
    告人執此指摘承審法官偏頗不公，亦無可採。
　㈢抗告人復稱承審法官刻意待繳納2次裁判費之後，才指抗告人
    不具備訴訟資格，欲駁回系爭訴訟，讓抗告人繳交冤枉錢云
    云。查，本件抗告人於起訴時，雖於109年10月5日送狀時預
    納裁判費用12,880元，嗣110年2月22日開庭時，經承審法院
    闡明後，抗告人始補正聲明如前所述，則其主張之訴訟標的
    金額合計為500萬元〔計算式：150萬元＋(50萬元×5人)＋100萬
    元＝500萬元〕，應繳納裁判費用50,500元，扣除抗告人已預
    繳之部分尚餘37,620元（計算式：50,500－12,880＝
　　37,620），承審法官當庭命抗告人繳足納裁判費用差額，於
    法並無不合。嗣抗告人於110年2月23日補正裁判費37,620元
    後（見本院卷第39頁），承審法官再就系爭訴訟當事人適格
    不明欠缺訴訟程序事項之情形，於110年3月4日裁定限期命
    抗告人補正（見本院卷第41頁至第42頁），亦無違誤之情。
    且訴訟程序事項在尚未補正前，承審法官未就實體事項進行
    調查，尚難認為違法。抗告人據此指摘承審法官推託執行調
    查，或恫嚇一週內不繳納費用即駁回訴訟，為執行職務顯有
    偏頗之虞云云，難謂有據。另抗告人指摘承審法官於歷次訴
    訟程序中，屢次違反民事訴訟法規定阻止抗告人發問之行為
　　，係屬訴訟程序之指揮，與「承審法官執行職務有偏頗之虞
　　」之迴避事由無涉。
　㈣此外，抗告人復未提出其他足供即時調查之證據，釋明承審
    法官對系爭訴訟之訴訟標的有何特別利害關係，或與當事人
    之一造有密切之交誼或嫌怨，或基於其他情形客觀上足疑其
    為不公平審判等執行職務有偏頗之虞之具體事實存在，依首
    揭說明，抗告人聲請法官迴避，自難認為正當，不應准許。
    從而，原裁定駁回抗告人之聲請，核無違誤，抗告意旨指摘
    原裁定不當，求予廢棄，為無理由，應予駁回。
四、據上論結，本件抗告為無理由，爰裁定如主文。
中　　華　　民　　國　　110 　年　　6 　　月　　24　　日
                  民事第十庭    
                        審判長法  官   黃嘉烈
                              法  官   張文毓
                              法  官   高明德
正本係照原本作成。
本裁定除以適用法規顯有錯誤為理由外，不得再抗告。如提起再
抗告，應於收受送達後10日內委任律師為代理人向本院提出再抗
告狀。並繳納再抗告費新臺幣１千元。
中　　華　　民　　國　　110 　年　　6 　　月　　25　　日

                              書記官   郭彥琪